臺灣臺中地方法院刑事裁定　　　　　 100年度交聲字第1473號
原處分機關　交通部公路總局臺中區監理所豐原監理站
受處分人　　吳天來
上列受處分人因違反道路交通管理處罰條例案件，對於交通部公
路總局臺中區監理所豐原監理站於民國100年5月5日所為之處分
（豐監稽違字第裁63-GG0000000號裁決書），聲明異議，本院裁
定如下：
    主  文
異議駁回。
    理  由
一、原處分機關處分及移送意旨略以：異議人即受處分人吳天來
    （下稱異議人）於民國100年2月1日19時30分許，駕駛車牌
    號碼B7-5279號自小客車，在臺中市○○區○○路三段332號
    前，因「酒後駕車，經呼氣測試呼氣酒值值為每公升0.76毫
    克」違規，為警舉發。本站查異議人前於98年6月29日酒後
    駕車違規案，其汽車駕照自99年11月8日起執行註記吊扣小
    型車駕駛執照1年（至100年11月7日止），嗣其又於前揭時
    地為警舉發本件酒駕違規，並經臺灣臺中地方法院檢察署檢
    察官以100年度速偵字第588號聲請簡易判決處刑，爰依道路
    交通管理處罰條例第35條第3項、行政罰法第26條第1項規定
    ，遂於100年5月5日以豐監稽違字第裁63-GG0000000號裁決
    書裁處異議人吊銷駕駛執照3年，3年內禁考，並施以道路安
    全講習等語。
二、聲明異議意旨略以：異議人於違規當日在朋友家喝了三罐啤
    酒與兩杯保利達液，回家時為警攔檢而有酒精濃度超過標準
    之違規，實為後悔，以後絕滴酒不沾改掉不良習慣，此業經
    法院判處拘役50日，易科罰金5萬元，執行完畢在案。且當
    時異議人駕駛自小客車，而監理機關卻吊銷聯結車駕駛執照
    ，實為不服。因異議人係以駕駛為業，家庭經濟重擔皆由其
    負責，懇請鈞院僅吊銷小型車駕駛執照等語。
三、按汽車駕駛人，駕駛汽車酒精濃度超過規定標準者，處新臺
    幣（下同）15000元以上6萬元以下罰鍰，並當場移置保管該
    汽車及吊扣其駕駛執照1年；汽車駕駛人經依第1項規定吊扣
    駕駛執照，並於吊扣期間再有第1項情形者，處6萬元罰鍰，
    並當場移置保管該汽車及吊銷其駕駛執照；汽車駕駛人，曾
    依第35條第3項前段規定吊銷駕駛執照者，3年內不得考領駕
    駛執照；又汽車駕駛人有第35條第1項規定之情形，應接受
    道路交通安全講習；汽車駕駛人，因違反道路交通管理處罰
    條例及道路交通安全規則之規定，受吊銷駕駛執照處分時，
    吊銷其執有各級車類之駕駛執照（道路交通管理處罰條例第
    35條第1項前段、第3項、第67條第2項前段、第24條第1項第
    2款、第68條第1項規定參照）。
四、經查：
（一）異議人前於98年6月29日因有酒醉駕駛之交通違規，遭裁
      處吊扣其駕駛執照1年乙情，並經處分機關就異議人所領
      有小型車駕駛執照執行吊扣註記（期間：99年11月8日至
      100年11月7日止）在案，有內政部警政署國道公路警察局
      公警局交字第Z00000000號舉發違反道路交通管理事件通
      知單1紙、原處分機關100年5月10日中監豐字第100000718
      1號對違反道路交通管理事件不服裁決聲明異議案件移送
      書及異議人汽車吊扣銷歷史情況資料在卷可稽。又異議人
      於上述吊扣（小型車）汽車駕照期間內，再於100年2月1
      日19時30分許，駕駛車牌號碼B7-5279號自小客車，在清
      水區○○路○段332號前，經警攔停測試其呼氣所含酒精
      濃度達每公升0.76毫克之事實，為異議人所自承，並有臺
      中市政府警察局中市警交字第GG0000000號舉發違反道路
      交通管理事件通知單通知聯1紙在卷可考。故異議人確有
      於吊扣小型車普通駕駛執照期間，仍駕駛自用小客車且酒
      精濃度超過規定標準之違規行為，首堪認定。
（二）異議人上開酒後駕車之行為，除構成道路交通管理處罰條
      例第35條第3項之交通違規事由外，亦已合於刑法第185
      條之3服用酒類不能安全駕駛動力交通工具而駕駛罪之構
      成要件，而經臺灣臺中地方法院檢察署檢察官以100年度
      速偵字第588號聲請簡易判決處刑，並經本院沙鹿簡易庭
      以100年度沙交簡字第152號刑事簡易判決處拘役50日，如
      易科罰金，以1千元折算1日，異議人業已易科罰金5萬元
      執行完畢等情，亦有臺灣臺中地方法院沙鹿簡易庭100年
      度沙交簡字第152號刑事簡易判決及臺灣高等法院被告前
      案紀錄表在卷可參。是該酒後駕車之行為同時觸犯刑法及
      違反行政法上義務，基於行政罰法一事不二罰之原則規定
      ，裁處罰鍰部分不得重複處罰；另原處分關於道路交通安
      全講習部分，因屬於其他種類行政罰，兼具維護公共秩序
      之作用，為達行政目的，仍應併予處罰。
（三）另按道路交通管理處罰條例第68條（第68條規定於99年5
      月5日新修正公布增訂第2項，原條文改列為第1項）業經
      總統於94年12月14日修正公布，經行政院以95年2月27日
      行政院院臺交字第0950082898號令核定自95年3月1日施行
      。該條文修正前係規定：「汽車駕駛人，因違反本條例及
      道路交通安全規則之規定，受『吊扣或』吊銷駕駛執照處
      分時，『吊扣或』吊銷其持有各級車類之駕駛執照。」，
      而修正後之該條文則規定：「汽車駕駛人，因違反本條例
      及道路交通安全規則之規定，受吊銷駕駛執照處分時，吊
      銷其持有各級車類之駕駛執照。」，即將原條文中之「吊
      扣或」3字刪除，查其立法過程：該條文修正前之原提案
      修正條文為：「汽、機車駕駛人，因違反本條例及道路交
      通安全規則之規定，受『吊扣或吊銷』駕駛執照處分時，
      『吊扣或吊銷』其違法或違規當時所駕駛車輛之駕駛執照
      。」交通部於委員審查會時表達反對意見，認為此修正結
      果將產生如駕駛人以其領有之聯結車、大客車、大貨車、
      小客車駕駛執照駕駛重型機車，而有違規酒後駕車、肇事
      逃逸等情時，將無法吊扣或吊銷其所持駕駛執照，以達有
      效處罰與維護道路交通安全之目的。然立法者考量因違規
      而吊扣駕照，不宜連其他如職業上、生活上所需之駕照一
      併吊扣，否則恐影響人民工作及生活甚鉅，有失之過酷等
      情，最終協商通過之道路交通管理處罰條例第68條，乃將
      其中「受吊扣處分者，吊扣其持有各級車類之駕駛執照」
      部分之規定刪除。顯見立法者真意在於汽車駕駛人因違反
      道路交通管理處罰條例及道路交通安全規則之規定，受「
      吊銷駕照」處分者，仍維持一併吊銷其持有各級車類之駕
      駛執照，至於受「吊扣」駕駛執照處分時，僅能「吊扣」
      違規當時所駕駛車輛之駕駛執照，不能再擴大適用「吊扣
      」其持有各級車類之駕駛執照，至為顯明。而查異議人於
      前揭時地，酒後駕駛前揭自小客車，因有呼氣酒精濃度超
      過標準值之違規，為警掣單舉發本件違規。而異議人前於
      98年6月29日之酒駕違規案，經處分機關裁處吊扣其駕駛
      執照1年，並經處分機關執行吊扣異議人小型車駕駛執照
      ，其吊扣期間乃自99年11月8日起至100年11月7日止等情
      ，均已論述如前。執此，異議人本次違規時間既為100年2
      月1日，仍在上述吊扣（小型車）汽車駕照期間內，乃合
      於道路交通管理處罰條例第35條第3項前段之規定，應吊
      銷其駕駛執照，且依修正後之道路交通管理處罰條例第68
      條（即現行條文第68條第1項）之規定，異議人既受吊銷
      駕駛執照處分，為有效處罰與維護道路交通安全之目的，
      所吊銷者即為其持有各級車類之駕駛執照，是原處分機關
      裁處吊銷異議人所持有之各級車輛之駕駛執照，於法並無
      不合。從而，異議人雖執前揭情詞請求准予僅吊銷小型車
      駕駛執照以維持生計云云，尚非有據。
五、綜上所述，異議人確有於駕駛執照吊扣期間酒後駕車之違規
    行為，並為刑事法律處罰，原處分機關為吊銷駕駛執照3年
    ，3 年內禁考並施以道路安全講習之裁處，並無不法，本件
    異議人之異議為無理由，應予駁回。
六、據上論斷，應依道路交通管理處罰條例第87條第2項，道路
    交通事件處理辦法第18條規定，裁定如主文。
中    華    民    國  100  年    5  月    23      日
                      交通法庭   法  官   黃益茂
以上正本證明與原本無異。
如不服本裁定，應於收受送達後5日內向本院提出抗告狀。（應
附繕本）
                                 書記官   蔡秋明
中    華    民    國  100  年    5  月    23      日